臺灣桃園地方法院行政訴訟判決　
110年度交字第562號
原      告  羅文忠    
被      告  桃園市政府交通事件裁決處
                        設桃園市○○區○○路00號7~8樓
代  表  人  張丞邦      住同上
訴訟代理人  黃一鳴律師  送達處所：同上
上列當事人間交通裁決事件，原告不服被告民國110年11月29日
桃交裁罰字第58-ZUSA40602號裁決，提起行政訴訟，本院判決如
下：
    主  文
原告之訴駁回。
訴訟費用新臺幣參佰元由原告負擔。
    事實及理由
一、本件係原告不服被告所為道路交通管理處罰條例（下稱道交
    處罰條例）第8條之裁決而提起撤銷訴訟，依行政訴訟法第2
    37條之1，應適用交通裁決事件訴訟程序，本院並依同法第2
    37條之7規定，爰不經言詞辯論，逕為裁判。
二、事實概要：
　　原告駕駛車牌號碼000-0000號營業大貨車（下稱系爭車輛）
    ，於民國110年11月24日上午9時17分許，行經國道3號南向3
    73公里處（下稱系爭路段），有「汽車裝載貨物行經設有地
    磅處所5公里內路段未依標誌指示過磅者」之違規行為，為
    內政部警政署國道公路警察局第五公路警察大隊（下稱舉發
    機關）員警當場舉發並填製第ZUSA40602號舉發通知單，嗣
    原告提出陳述，經舉發機關查復後仍認違規事實明確，被告
    乃依道交處罰條例第29條之2第4項規定，以110年11月29日
    桃交裁罰字第58-ZUSA40602號裁決書（下稱原處分）裁處原
    告罰鍰新臺幣（下同）90,000元，並記違規點數2點。原告
    不服，提起本件行政訴訟。
三、本件原告主張略以：
　㈠原告於事發當日上午駕駛系爭車輛以時速90至100公里行經
　　系爭路段時，沿路並未看見指示過磅號誌，待發現地磅站已
　　經無法右轉進入地磅站。事後原告發現地磅站前指示標誌非
　　常小，與正常標誌字體相差5至6倍，字體太小看不清楚。
　㈡聲明：原處分撤銷。
四、被告抗辯略以：
　㈠舉發機關110年12月10日函所附職務報告略以：查原告於前 
　　揭時、地駕駛系爭車輛裝載引擎、發電機等機具行駛在外側
　　車道，經國道3號南向373公里田寮地磅管制站未依標誌及號
　　誌指示駛入地磅站過磅，違規事實明確，本大隊爰以舉發並
　　無違誤等語。
　㈡交通部高速公路局南區養護工程分局110年12月17日函（下
　　稱養護工程分局函文）略以：有關反映國道3號南下田寮地
　　磅前地磅指示標誌比其他地磅站小，經查該標誌係依高速公
　　路交通工程手冊及道路交通標誌標線號誌設置規則設置，依
　　規定無法設置大型E型牌面，故依交通標誌標線號誌設置規
　　則第13條規定「行車速率較低或路面狹窄之道路得用縮小型
　　」，調整該牌面大小（長：300CM 寬：100CM 字體30*30）
　　，但仍有設雙閃黃燈，提醒用路人過磅等語。
　㈢另參照採證影片，地磅站前方設置相關標誌，閃光號誌運作
　　正常，且違規時段陸續有其他車輛進站過磅，足證違規時段
　　為開磅時段且地磅站前燈號係正常運作，原告自難諉為不知
　　。況行為人違反行政法上義務，主觀上無論故意或過失均應
　　予以處罰，行政罰法第7條第1項定有明文。本件原告稱未注
　　意標誌而未過磅，顯有過失，舉發機關依法舉發應無違誤。
　㈣聲明：原告之訴駁回。
五、本院之判斷：
　㈠前揭事實概要欄所載之事實，除後列之爭點外，餘為兩造所
　　不爭執，並有舉發通知單、裁決書、舉發機關函文等在卷可
　　參，足信屬實。
　㈡依兩造所述，可知本件爭點為：被告認定原告於前揭時、地
　　，有「汽車裝載貨物行經設有地磅處所5公里內路段未依標
　　誌指示過磅」之違規行為，而依原處分予以裁罰，究有無違
　　誤？茲析論如下：
　⒈按行政罰法第7條規定：「違反行政法上義務之行為非出於
　　故意或過失者，不予處罰」，究其立法目的，乃依有責任始
　　有處罰之原則，對違反行政法上義務之處罰，以行為人有可
　　非難性及可歸責為前提，即行為人主觀上有故意或過失，均
　　予處罰。
　⒉又按道交處罰條例第29條之2第4項規定：「汽車裝載貨物行
　　經設有地磅處所5公里內路段，未依標誌、標線、號誌指示
　　或不服從交通勤務警察或依法令執行交通稽查任務人員之指
　　揮過磅者，處汽車駕駛人新臺幣9萬元罰鍰，並得強制其過
　　磅。其應歸責於汽車所有人時，除處汽車所有人罰鍰及記該
　　汽車違規紀錄1次外，汽車駕駛人仍應依第63條第1項第2款
　　規定記違規點數2點。」、第63條第1項第2款規定：「汽車
　　駕駛人有下列各款所列條款之一者，除依原條款處罰鍰外，
　　並予記點：二、有…第29條之2…第4項…情形之一者，各記
　　違規點數2點。」。
　⒊再者，前揭道交處罰條例第29條之2第4項規定係於105年11
　　月16日修正，自106年7月1日起施行迄今，該次修正之立法
　　理由略謂：「一、原條文對於汽車違規超重之稽查，以汽車
　　行經設有地磅處所一公里內之範圍為限。惟因設有固定地磅
　　處所有限，實務上常見員警發現顯有超重車輛，卻因無法查
　　明實際超載重量而無法舉發。倘該地點一公里內未設有固定
　　地磅，即無法以本條例第29條之2第四項舉發拒絕過磅，形
　　成法令漏洞。為強化載重車輛管理，爰將行經設有地磅處所
　　「一公里內」路段之範圍酌予調整至「五公里內」，以有效
　　落實違規超重車輛之稽查，維護行車安全。二、原條文拒絕
　　過磅與違規超重之罰則顯失均衡，導致載重車輛以拒絕過磅
　　規避嚴重超重之處罰。各警察機關舉發拒絕過磅之件數遠多
　　於違規超載。以103年舉發件數為例，各警察機關舉發違規
　　超載計1萬1,984件，舉發拒絕過磅則有1萬8,890件，拒絕過
　　磅較超載之舉發件數多出6,906件（+57.63%）。顯見違規駕
　　駛人（業者）已將拒磅罰鍰納入營運成本，以拒絕配合過磅
　　之方式規避重罰，使超重罰則形同具文。爰加重拒絕配合過
　　磅之罰鍰金額。另，配合違規駕駛人記點、以及可歸責汽車
　　所有人時違規車輛記違規紀錄外，併記汽車駕駛人違規點數
　　等處分，以遏止違規行為」（詳參該條之立法理由）。以上
　　合先敘明。
　⒋原告固稱：事發當日上午10時許，駕駛系爭車輛行經系爭路
　　段時，沿路並未看見指示過磅號誌，系爭路段設置之指示過
　　磅標誌字體太小看不清楚等語。惟按諸道交處罰條例第4條
    第2、3項「駕駛人駕駛車輛…在道路上，應遵守道路交通標
    誌、標線、號誌之指示、警告、禁制規定，…；前項道路交
    通標誌、標線、號誌之指示、警告告、禁制規定、樣式、標
    示方式、設置基準及設置地點等事項之規則，由交通部會同
    內政部定之」及道路交通標誌標線號誌設置規則第13條第1
    、2項「標誌牌面之大小，應以車輛駕駛人在適當距離內辨
    認清楚為原則；警告標誌及禁制標誌在一般道路上應用標準
    型；行車速率較高或路面寬闊之道路應用放大型；行車速率
    較低或路面狹窄之道路得用縮小型；高速公路或特殊路段得
    用特大型」等規定，可知關於交通標誌設置之高度、位置等
    相關法規，僅係原則性之規定，並非限制主管機關不得依據
　　當地之實際路況、行車流量、行車速度及交通安全等情況而
    為設置標誌之裁量權限。而觀諸舉發警員所提供之採證影片
    （採證影片光碟中，共有6段影片，光碟置本院卷第37頁袋
    內），可知於原告遭舉發警員攔查之時，陸續有其他車輛進
    站過磅，是足認事發當時系爭路段在地磅站前設置之閃光號
    誌運作正常。另依採證影片所示，在接近地磅站處於道路右
    側確設有「地磅站大客車攔查點↗」之告示牌，觀諸告示牌
    及其文字字體雖較一般告示牌有縮小之情形，惟符合前揭道
    路交通標誌標線號誌設置規則第13條第2項之規定，尚無違
    法情事，且標誌字體清晰、明顯，標誌前方亦無任何遮蔽物
    阻擋視線，並無過小之情，對駕駛人而言並無不能辨識之情
    形。以上亦核與養護工程分局函文內容及意旨相符（見本院
    卷第39頁）。再者，原告領有職業大貨車駕照，有駕駛人基
    本資料1份在卷可憑（見本院卷第47頁），對駕車載運貨物
    ，應依指示過磅之義務，應知之甚詳，其並無不能注意之情
    事，竟未依指示過磅，縱無故意亦屬有過失，故原告主張
　　未看見指示過磅號誌及告示牌一節，此過失行為亦無從解免
    其交通違規之罰責（參前揭行政罰法第7條規定意旨）。
六、綜上，被告所為之原處分，核無違誤。原告訴請撤銷原處分
　　，為無理由，應予駁回。
七、本件判決基礎已明，兩造其餘陳述及訴訟資料經本院審酌後
　　，核與判決結果不生影響，爰不另一一論述。
八、本件第一審裁判費用為300元，應由原告負擔，爰確定第一
　　審訴訟費用額如主文第2項所示。
據上論結，本件原告之訴為無理由，依行政訴訟法第237條之7、
第98條第1項前段、第237條之8第1項，判決如主文。
中　　華　　民　　國　　111 　年　　8 　　月　　15　　日
        　　　　　　　　　行政訴訟庭　法　官　周玉羣
上為正本係照原本作成。
如不服本判決，應於判決送達後20日內，向本院提出上訴狀並表
明上訴理由（原判決所違背之法令及其具體內容或依訴訟資料可
認為原判決有違背法令之具體事實），其未載明上訴理由者，應
於提出上訴後20日內向本院補提理由書（上訴狀及上訴理由書均
須按他造人數附繕本，如未按期補提上訴理由書，則逕予駁回上
訴），並應繳納上訴裁判費新臺幣750元。
中　　華　　民　　國　　111 　年　　8 　　月　　15　　日
        　　　　　　　　　　　　　　　書記官　鄭敏如